【裁判字號】    97,台非,200
【裁判日期】    970502
【裁判案由】    公共危險
【裁判全文】
最高法院刑事判決              九十七年度台非字第二００號
上  訴  人  最高法院檢察署檢察總長
被      告  甲○○
上列上訴人因被告公共危險案件，對於台灣苗栗地方法院中華民
國九十五年二月十三日第一審確定簡易判決（九十五年度苗交簡
字第五六號，聲請簡易判決處刑案號：九十五年度偵字第三０二
號），認為違法，提起非常上訴，本院判決如下：
    主  文
上訴駁回。
    理  由
非常上訴理由稱：「按已受請求之事項未予判決，或未受請求之
事項予以判決者，其判決當然為違背法令，刑事訴訟法第三百七
十九條第十二款定有明文。又同法第二百六十六條規定起訴之效
力，不及於檢察官所指被告以外之人，此乃起訴對人之效力，亦
即檢察官起訴對象為被告之『人』，並非其『姓名』。法院審判
之對象，是否即為檢察官所指之被告，應以檢察官只為刑罰對象
之被告為依據，縱犯罪行為人以偽名或冒用他人名義應訊，致檢
察官以被冒名者之姓名、年籍起訴，則檢察官指為被告之人，即
為實際應訊之該犯罪行為人。法院自應對其為審判，而該被冒名
頂替之人，並非檢察官指為被告之人，縱檢察官誤以其姓名、年
籍起訴，仍非檢察官指為刑罰對象之人，非起訴效力所及，法院
自不得對其加以審判（台灣高等法院民國八十四年度上訴字第六
七一０號判決、貴院八十二年度台非字第四０六號判決參照）。
本件涉犯公共危險罪之人為『陳信瑀』，為警查獲後，冒用其胞
兄『甲○○』之姓名及年籍資料應訊（陳信瑀涉嫌偽造文書部分
，已另案判刑確定）。致檢察官誤認『陳信瑀』為『甲○○』，
繼而誤載被告姓名為『甲○○』及其年籍資料，向原審聲請簡易
判決處刑，但檢察官起訴之對象，仍為冒名接受警訊之『陳信瑀
』而非甲○○，原審竟對未經起訴之甲○○判處罪刑，自有未受
請求之事項予以判決之違誤（貴院九十年度台非字第一六０號判
決參照）。爰依刑事訴訟法第四百四十一條、第四百四十三條提
起非常上訴，以資糾正。」等語。
本院按：刑事訴訟法第二百六十六條規定，起訴之效力，不及於
檢察官所指被告以外之人，即所謂起訴對人之效力。而同法第二
百六十四條第二項第一款規定，起訴書應記載被告之姓名、性別
、年齡、籍貫、職業、住所或居所或其他足資辨別之特徵，旨在
特定刑罰權之對象，故起訴之對象為被告其「人」，非其「姓名
」。倘被告冒用他人姓名應訊，檢察官未發覺，致起訴書記載錯
誤之姓名、年籍等資料者，其起訴之對象仍為應訊之被告其人，
非形式上之姓名。法院於審理中發現起訴書記載錯誤，自應將被
告姓名等資料予以訂正，或通知檢察官更正後，進行審判。如判
決確定後始發現者，因僅屬姓名之錯誤，審判之對象並無錯誤，
逕以裁定更正方式處理。此與犯人為甲，而由乙到案頂替認罪，
檢察官誤將乙起訴（起訴對象為乙），法院不得對未經起訴之甲
為審判之情形不同。本件依卷內資料及非常上訴意旨記載，係陳
信瑀於民國九十四年十二月十八日二十二時許至同日二十三時許
止，於飲用酒類後，已達不能安全駕駛動力交通工具之狀態，竟
仍駕駛車牌號碼ＪＯ－八四六０號自用小客車，於同日二十三時
三十分許，在苗栗縣頭份鎮○○路與八德一路口，經苗栗縣警察
局頭份分局派出所警員攔查，經以酒精測試器測得其呼氣酒精濃
度值為每公升０．六七毫克，因避刑責，乃冒稱其兄甲○○之名
受偵訊，並署押甲○○姓名於警詢筆錄（陳信瑀偽造文書部分，
已另案判刑確定）。檢察官依據警方移送之資料，向法院聲請簡
易判決處刑，台灣苗栗地方法院亦依據聲請簡易判決處刑書記載
，為簡易判決處刑（處有期徒刑四月，如易科罰金，以三佰元折
算一日），並寄存送達，判決業經確定。嗣經發覺上情，台灣苗
栗地方法院乃於九十六年四月二十六日，依檢察官之聲請，以裁
定將該院九十五年度苗交簡字第五六號判決之被告姓名更正為陳
信瑀。依本件情節，檢察官所起訴之對象，係在警詢時接受詢問
並在警詢筆錄按捺指印之「人」，非形式上誤載姓名之人。本件
係於判決確定後始發現錯誤，台灣苗栗地方法院並已裁定將被告
姓名更正為陳信瑀，揆諸前揭說明，核無不合。非常上訴意旨認
「檢察官所起訴之人為冒名接受警詢之陳信瑀而非甲○○，原審
竟對未經起訴之甲○○判處罪刑，自有未受請求之事項予以判決
之違誤」云云，尚有誤解。本件非常上訴難認為有理由，應予駁
回。
據上論結，應依刑事訴訟法第四百四十六條，判決如主文。
中    華    民    國  九十七  年    五    月    二    日
                      最高法院刑事第七庭
                          審判長法官  洪  清  江
                                法官  石  木  欽
                                法官  韓  金  秀
                                法官  陳  晴  教
                                法官  李  錦  樑
      本件正本證明與原本無異
                                      書  記  官
中    華    民    國  九十七  年    五    月   十九   日
                                                      K


司法院資訊處製作；財團法人民間司法改革基金會備份。
